臺灣澎湖地方法院刑事判決　　　　　　　　　　　　　　九十一年度易字第一四號
　　公　訴　人　臺灣澎湖地方法院檢察署檢察官
　　被　　　告　甲○○○
右被告因詐欺案件，經檢察官提起公訴（八十九年度偵續字第七號）本院判決如左：
    主    文
甲○○○連續意圖為自己不法之所有，以詐術使人將本人之物交付，處有期徒刑拾月
。又連續債務人於將受強制執行之際，意圖損害債權人之債權，而處分其財產，處有
期徒刑肆月。應執行有期徒刑壹年。
    事    實
一、甲○○○於民國八十五年至八十九年間，分別招攬四個民間互助會，其中甲會自
    八十五年九月二十五日起至八十九年二月二十五日止，連同會首計四十二人，每
    會新台幣（下同）五千元，約定於每月二十五日中午十二時，在其澎湖縣馬公市
    光華里十二號之四住處開標；乙會自八十七年三月十日起至九十年一月十日止，
    連同會首三十五人，每會五千元，約定於每月十日中午十二時，在其上開住處開
    標；丙會自八十七年七月二十五日起至八十九年九月二十五日止，連同會首計二
    十七人，每會一萬元，約定於每月二十五日中午十二時，在其上開住處開標；丁
    會自八十八年五月十五日起至九十年十二月十五日止，連同會首計三十二人，每
    會五千元，約定於每月十五日上午八時，在其上開住處開標。又上開互助會開標
    時，均未使用標單，亦未記載該次得標者之姓名，僅由甲○○○以口頭聲明由何
    人得標。惟自八十七年間起，甲○○○因興建住宅，需款孔急，竟意圖為自己不
    法所有之概括犯意，於八十七、八十八年間，多次在開標時，趁無人參與投標之
    際，假冒上開互助會中，甲會之歐祝健、張其偉及其母、曾明勤、莊玉輝、靳蓓
    芬、靳嘉琪；乙會之曾明勤、歐金蓮、歐張不、薛娥、丙○○；丙會之曾明勤、
    歐張不、薛娥、劉保全；及丁會之莊玉輝等人之名義，向各會之會員訛稱係由上
    開會員得標，並使其他活會會員陷於錯誤，誤認上開會員得標，仍多次按月交付
    會款，致生損害於上開會員及其他活會會員，所詐得款項約數百萬元（其中含詐
    得丙○○款項一百五十四萬六千八百元、詐得歐祝健款項四十一萬元）。
二、嗣甲○○○為解決積欠丙○○之款項，遂於八十九年二月十日，與丙○○在澎湖
    縣馬公市調解委員會調解成立，調解內容為甲○○○應按月分期給付丙○○共一
    百五十四萬六千八百元，並經臺灣澎湖地方法院於八十九年二月二十一日核定，
    丙○○乃依法取得民事強制執行名義。詎甲○○○在清償丙○○十萬元後，即基
    於損害丙○○債權之概括犯意，先於八十九年四月十二日，將其唯一可供丙○○
    前開債權擔保之財產，即坐落澎湖縣馬公市○○段第八０四地號之土地，暨門牌
    號碼為馬公市前寮里三十之五號之建物一棟，設定三百六十萬元之最高限額抵押
    權予澎湖第二信用合作社（下稱澎湖二信），復於同年五月二十五日，在上開不
    斷產上，又設定一百二十萬元第二順位抵押權予其女婿乙○○，致丙○○前開債
    權受有損害。
三、案經丙○○訴由臺灣澎湖地方法院檢察署檢察官偵查起訴。
    理    由
一、詐欺部分：被告甲○○○固坦承有召集上開互助會，並積欠會員會款之事實，惟
    矢口否認有何詐欺犯行，辯稱：伊並無冒標，伊係徵得活會會員同意後，才以渠
    等名義標會；並因有一些會員未按時繳納會款，才會中途倒會云云。經查：右揭
    犯罪事實，業據告訴人指述綦詳；另證人曾明勤、薛娥、劉保全、陳錦雲、歐張
    不亦於偵查中證稱：並未同意被告以渠等名義標會等語。又參酌上開活會會員與
    被告間，並無親屬關係或特殊情誼，豈有未令被告訂立書面契約，或提供他項財
    產為擔保，即同意被告以渠等名義標會，將會款供被告周轉之用？被告所辯顯與
    常情相違，無非事後卸責之詞。此外，並有互助會單四紙附卷足佐。被告此部分
    犯行事證明確，犯行堪以認定。
二、損害債權部分：被告固坦承有在與告訴人調解成立，並經法院核定後，又將唯一
    可供擔保之財產設定抵押權予二信及其女婿乙○○之事實，惟矢口否認有何損害
    債權之犯行，辯稱：伊係為償還國宅貸款一百五十一萬一千五百六十五元，及償
    還之前向二信貸款的四十萬七千七百四十四元，才設定三百六十萬元之最高限額
    抵押權予二信，復向二信貸得二百五十萬元；伊設定抵押權給其女婿，是因為伊
    欠伊女兒、女婿錢，並無損害債權之意圖云云。經查：被告於偵查中自承其除上
    開建物外，已無其他財產，是以被告明知如其將上開不動產再設定抵押權予他人
    ，必將損及告訴人之債權甚明。另被告雖辯稱因伊欠其女兒、女婿錢，所以又設
    定抵押權給伊女婿云云，惟經本院分別訊問被告、被告之女陳美華、被告之女婿
    乙○○之結果，渠等所述之借款金額並不一致，是以渠等間是否真有債權債務關
    係，即堪存疑；又被告自承其向二信貸得二百五十萬元後，除償還國宅貸款等款
    項外，尚有餘款五十八萬餘元，惟無法詳細交代該筆金額之用途，其是否將該筆
    金額扣留，供己花用，亦有可疑，是以被告設定抵押權予他人之行為，應有損害
    告訴人債權之意圖。此外，並有調解成立證明書、土地暨建物登記謄本各一紙附
    卷足稽。被告此部分犯行事證明確，犯行堪以認定。
三、核被告所為，係犯刑法第三百三十九條第一項之詐欺取財罪、同法第三百五十六
    條之損害債權罪。被告多次詐欺、損害債權之犯行，均時間緊接，方法相同，所
    犯係構成要件相同之罪，顯係基於概括犯意為之，應均依刑法第五十六條之規定
    以連續犯論處，並加重其刑。爰審酌被告為一己私利，詐騙他人財產，所詐得金
    額非小，已商請其女婿乙○○塗銷系爭不動產之第二順位抵押權，及其犯後態度
    等一切情狀，爰量處如主文所示之刑，並定其應執行之刑。
據上論斷，應依刑事訴訟法第二百九十九條第一項前段，刑法第五十六條、第三百三
十九條第一項、第三百五十六條、第五十一條第五款，罰金罰鍰提高標準條例第一條
前段，判決如主文。
本案經檢察官王全中到庭執行職務。
中    華    民    國      九十一      年       八      月     十四      日
                              臺 灣 澎 湖 地 方 法 院 刑 事 庭
                                    法    官  李     宛     玲
右正本證明與原本無異。
如不服本判決，應於判決送達後十日內，向本院提出上訴狀（須附繕本）。
中    華    民    國      九十一      年       八      月     十五      日
                                    書 記 官  劉     竹     苞
附錄本判決論罪之法條：
刑法第三百三十九條第一項
意圖為自己或他人不法之所有，以詐術使人將本人或第三人之物交付者，處五年以下
有期徒刑、拘役或科或併科一千元以下罰金。
刑法第三百五十六條
債務人於將受強制執行之際，意圖損害債權人之債權，而毀壞、處分或隱匿其財產者
，處二年以下有期徒刑、拘役或五百元以下罰金。
